臺灣桃園地方法院民事判決　　　九十四年度重訴字第一四九號
原　　　告　甲○○
訴訟代理人　歐龍山　律師
被　　　告　再雄重機械有限公司
法定代理人　乙○○原名蕭再雄.
上列當事人間請求拆屋還地等事件，於民國九十四年八月二十三
日言詞辯論終結，本院判決如下：
    主      文
被告應給付原告新臺幣陸拾參萬玖仟元，及自民國九十四年四月
一日起至清償日止，按週年利率百分之五計算之利息。
訴訟費用由被告負擔。
本判決第一項於原告以新臺幣貳拾貳萬元，為被告供擔保後，得
假執行。
    事      實
壹、原告方面：
一、聲明：
（一）被告應給付原告新臺幣六十三萬九千元，及自民國九十四
      年四月一日起至清償日止，按週年利率百分之五計算之利
      息。
（二）願供擔保請准宣告假執行。
二、陳述：
（一）坐落於桃園縣中壢市○○段第一一一之七號，地目溜，面
      積二萬三千四百三十三平方公尺土地為原告、李坤璋、李
      文瑞、李文正、李文治、李文鏡及李吳秀蓮共有，各共有
      人之應有部分為原告及李文瑞各一百二十六分之十九，李
      坤璋、李文正、李文治及李吳秀蓮各六分之一，李文鏡六
      十三分之二。八十三年六月一日，前系爭土地共有人李文
      鈺與被告簽訂土地租賃契約書，將系爭土地之中段面積一
      千坪出租予被告，租金每坪每月三十八元，租賃期間自八
      十三年六月一日起至八十五年九月三十日止，期滿後被告
      改與原告簽訂土地租賃契約書，按其前向李文鈺所承租範
      圍租用系爭土地。嗣至八十七年十月一日被告復與原告簽
      訂土地租賃契約書，按原承租範圍繼續承租，租金每坪每
      月五十一元，即每月租金五萬一千元，租賃期間自八十七
      年十月一日至八十八年九月三十日止，期滿後被告仍繼續
      使用系爭土地，原告亦未表示反對之意思，依民法第四百
      五十一條規定，兩造間就系爭土地視為以不定期限繼續契
      約，但被告自九十三年一月一日起即未再支付租金。
（二）九十四年二月十八日，被告以中壢普仁郵局第四三號存證
      信函寄予原告，表示承租至九十四年三月三十一日止，嗣
      後不再租用系爭土地，原告旋委任律師於九十四年三月七
      日以中壢建國路郵局第三五六號存證信函表示同意於九十
      四年三月三十一日終止，並請求被告於租賃終止之日，將
      地上物拆除完竣交還土地，並清償自九十三年一月一日起
      至九十四年三月三十一日止所欠租金七十六萬五千元。詎
      被告迄今仍未清償所欠租金，且直到九十四年五月三十一
      日才遷空交還土地，被告遲延返還土地致原告每月受有相
      當於租金之損害，自九十四年四月一日起至同年五月三十
      一日止，計十萬二千元，扣除被告之租賃保證金二十二萬
      八千元，被告應給付原告六十三萬九千元，為此提起本件
      訴訟。
（三）對被告抗辯之陳述：
    　前出租人李文鈺及原告將系爭土地依照現狀出租被告，被
      告承租系爭土地之後，以土地之現狀占有使用或在其上興
      建建物使用，由被告自行決之，李文鈺及原告均不負責為
      被告進行整地、興建建物、申請建物之電力及提供建物之
      電力設備，被告於八十三年六月向李文鈺承租系爭土地之
      後不久，即在系爭土地上興建建物，占有土地及建物使用
      至九十四年五月三十一日止，前後十一年之久，既從未表
      示無法使用土地，亦未表示無電力無法營業，而被告如何
      就其所建建物取得合法營業，也非原告所應負責，況據被
      告所提出之桃園縣政府函文所載，係被告自行申請歇業，
      被告抗辯其支出挖土填土費用七十九萬元、申請設置電力
      費用六十五萬元及維修挖土地費用一萬四千三百五十元，
      均與原告無關，亦非原告違約所致之損害，並否認被告所
      提出之相關費用明細。另租金每坪每月五十一元，係經兩
      造所同意，被告抗辯不合理云云，難謂有據。至於系爭土
      地茍有地價稅或原告之租賃所得稅等，依兩造所簽訂之土
      地租賃契約書第十三條約定，係由被告負責自行繳納，被
      告抗辯有土地租賃稅被罰款云云，固無舉證以實其說，果
      真如此，依兩造約定亦係由被告負責。
三、證據：提出土地租賃契約書影本二件、中壢郵局第一支局存
    證信函第六十號、中壢普仁郵局存證信函第四三號、中壢建
    國路郵局存證信函第三五六號暨回執等影本各乙件、照片五
    張、有限公司變更登記表、系爭土地登記謄本各乙件為證。
貳、被告方面：
一、聲明：原告之訴及其假執行之聲請均駁回。
二、陳述：
    被告確實向原告承租系爭土地，租賃期限至九十四年三月三
    十一日止，業於同年五月三十一日將地上物拆除完畢交還土
    地。至伊與原告之租賃契約至九十二年十二月三十一日即已
    應屆滿，伊雖繼續使用系爭土地，但原告未曾向伊收取租金
    ，至伊以為不必負擔給付租金義務。
三、證據：提出中壢普仁郵局存證信函第四三號、第六一號、中
    壢郵局第一支局存證信函第一四五號、桃園縣政府函、沼澤
    地爛泥清除開挖回填新土明細、申請電力費用明細、不合理
    任意調漲租金明細、土地租賃契約書、挖土機維修明細等影
    本各乙件、照片三張為證。
    理      由
一、程序方面
    按訴狀送達後，原告不得將原訴變更或追加他訴，但減縮應
    受判決事項之聲明者，不在此限；又被告於訴之變更無異議
    ，而為本案之言詞辯論者，視為同意變更，此為民事訴訟法
    第二百五十五條第一項第三項及第二項分別定有明文。本件
    原告起訴時原係請求被告應（一）將坐落桃園縣中壢市○○
    段第一一一之七號土地上之地上物拆除後，返還予原告及其
    他共有人全體、（二）給付七十六萬五千元，暨自九十四年
    四月一日起至清償日止，按週年利率百分之五計算之利息、
    （三）給付自九十四年四月一日起至上開土地交還之日止，
    按月給付原告五萬一千元等語，嗣於本院九十四年六月二十
    一日行言詞辯論時，原告當庭撤回上開第一項之聲明，並變
    訴之聲明為請求被告給付八十六萬七千元，暨自九十四年四
    月一日起至清償日止，按週年利率百分之五計算之利息等語
    ，被告當庭對此訴之變更未表示異議，並進而為本案言詞辯
    論，堪認其就被告此變更已為同意；待至本院九十四年八月
    二十三日行言詞辯論程序時，原告復當庭減縮聲明為請求被
    告給付六十三萬九千元，暨自九十四年四月一日起至清償日
    止，按週年利率百分之五計算之利息等語，被告雖當庭即為
    不同意減縮之表示，惟揆諸上開法文，原告是日程序所為聲
    明之減縮應為適法，合先敘明。
二、原告主張坐落於桃園縣中壢市○○段第一一一之七號土地為
    原告與第三人李坤璋、李文瑞、李文正、李文治、李文鏡及
    李吳秀蓮所共有，而前經土地共有人李文鈺與被告簽訂土地
    租賃契約書，將該土地之中段面積一千坪（下稱系爭土地）
    出租予被告，租金每坪每月三十八元，租賃期間自八十三年
    六月一日起至八十五年九月三十日止，期滿後被告改與原告
    簽訂土地租賃契約書，按其前向李文鈺所承租範圍租用系爭
    土地。嗣至八十七年十月一日被告復與原告簽訂土地租賃契
    約書，按原承租範圍繼續承租，租金每坪每月五十一元，即
    每月租金五萬一千元，租賃期間自八十七年十月一日至八十
    八年九月三十日止，期滿後被告仍繼續使用系爭土地，原告
    亦未表示反對之意思，依民法第四百五十一條規定，兩造間
    就系爭土地視為以不定期限繼續契約，但被告自九十三年一
    月一日起即未再支付租金。嗣於九十四年二月十八日，被告
    以存證信函寄予原告，表示承租至九十四年三月三十一日止
    ，嗣後不再租用系爭土地，原告旋以存證信函表示同意於九
    十四年三月三十一日終止，並請求被告於租賃終止之日，將
    地上物拆除完竣交還土地，並清償自九十三年一月一日起至
    九十四年三月三十一日止所欠租金七十六萬五千元。詎被告
    迄今仍未清償所欠租金，且直到九十四年五月三十一日才遷
    空交還土地，被告遲延返還土地致原告每月受有相當於租金
    之損害，自九十四年四月一日起至同年五月三十一日止，計
    十萬二千元，扣除被告之租賃保證金二十二萬八千元，被告
    應給付原告六十三萬九千元，為此提起本件訴訟等語。
三、被告則以被告確實向原告承租系爭土地，租賃期限至九十四
    年三月三十一日止，業於同年五月三十一日將地上物拆除完
    畢交還土地。至伊與原告之租賃契約至九十二年十二月三十
    一日即已應屆滿，伊雖繼續使用系爭土地，但原告未曾向伊
    收取租金，至伊以為不必負擔給付租金義務等語資為抗辯。
四、本件坐落於桃園縣中壢市○○段第一一一之七號土地為原告
    與第三人李坤璋等多人共有，而前經土地共有人之一李文鈺
    與被告簽訂土地租賃契約書，將上開土地中之系爭土地出租
    予被告，租金每坪每月三十八元，租賃期間自八十三年六月
    一日起至八十五年九月三十日止，期滿後被告改與原告簽訂
    土地租賃契約書，仍按其前向李文鈺所承租範圍租用系爭土
    地。嗣至八十七年十月一日被告復與原告簽訂土地租賃契約
    書，按原承租範圍繼續承租，租金每坪每月五十一元，即每
    月租金五萬一千元，被告並應於每月之首日給付租金，而租
    賃期間自八十七年十月一日至八十八年九月三十日止，期滿
    後因被告仍繼續使用系爭土地，原告亦未表示反對之意思，
    自此兩造間就系爭土地視為成立不定期限租賃契約；又嗣於
    九十四年二月間，被告以存證信函向原告為其自九十四年四
    月一日起即不再租用系爭土地之表示，原告接獲上開函文後
    ，旋以存證信函向被告表示同意；另被告自九十三年一月一
    日起，即未給付租金予原告，且被告於九十四年三月三十一
    日屆至後仍繼續占有使用系爭土地，直至同年五月三十一日
    始遷離並返還土地予原告等情，業據原告於本院審理時陳述
    綦詳，而被告除否認其就九十三年一月一日起至九十四年三
    月三十一日止占用系爭土地，係出於承租之意思外，亦不爭
    執上開情節，堪信為真實。
五、原告主張被告積欠關於系爭土地之自九十三年一月一日起至
    九十四年三月三十一日止合計租金七十六萬五千元等語，則
    為被告所否認，並以理由欄三所載等語置辯，經查：按稱租
    賃者，謂當事人約定一方以物租與他方使用、收益，他方支
    付租金之契約，民法第四百二十一條第一項定有明文。本件
    被告於上開時期內使用系爭土地，確係出於承租之意思等情
    ，業據原告提出被告自書寄交原告收執之中壢普仁郵第四三
    號存證信函影本乙紙上記載「緣本人於民國八十三年六月起
    租用台端甲○○等兄弟共有土地．．．，因自民國八十八年
    十月起，已轉變為不定期限繼續租賃契約，但因本人工廠於
    民國九十四年三月三十一日止，因經營不善停止營業，不再
    租用本筆土地，故請台端前往本廠處理，九十三年一月至九
    十四年三月之全部租金，之前本廠曾多次電話告知台端前來
    收取租金，．．．」等語綦詳，而被告對該存證信函之形式
    真正性復不為爭執，是以上情應堪認定，被告矢口否認有承
    租系爭土地云云，自無足採，從而，原告主張被告應負擔九
    十三年一月一日起，迄至兩造就系爭土地租賃契約合意終止
    之日即九十四年三月三十一日止之使用系爭土地代價即租金
    合計七十六萬五千元，要屬有據。
六、按無法律上之原因而受有利益，致他人受損害者，應返還其
    利益，民法第一百七十九條第一項前段定有明文，而「無權
    占有他人土地，可能獲得相當於租金之利益為社會通常之觀
    念」，最高法院六十一年台上字第一六九五號字第一七三Ｏ
    號判例可資參照。本件被告自兩造就系爭土地租賃契約合意
    終止之日即九十四年三月三十一日後仍繼續使用系爭土地，
    至同年五月三十一日止，業為被告所自承，則原告依不當得
    利法則，請求被告返還此期間相當於二個月租金之不當得利
    十萬二千元，自亦屬有據。
七、又按二人互負債務，而其給付種類相同，並均屆清償期者，
    各得以其債務，與他方債務相抵銷；抵銷權人對相對人有數
    宗主動債權，且其給付之種類相同者，如被動債權不足清償
    該數宗主動債權之全部，由抵銷權人於主張抵銷時，指定應
    抵銷之債務；又承租人應依約定日期，支付租金；另給付有
    確定期限者，債務人自期限屆滿時起，負遲延責任；給付無
    確定期限者，債務人於債權人得請求給付時，經其催告而未
    為給付，自受催告時起，負遲延責任。其經債權人起訴而送
    達訴狀者，與催告有同一之效力；又遲延之債務，以支付金
    錢為標的者，債權人得請求依法定利率計算之遲延利息；而
    應付利息之債務，其利率未經約定，亦無法律可據者，週年
    利率為百分之五，民法第三百三十四條、第三百四十二條準
    用同法第三百二十一條、第四百三十九條前段、第二百二十
    九條第一項、第二項、第二百三十三條第一項及第二百零三
    條著有明文。承上所述，原告對被告分別有租金債權七十六
    萬五千元、及不當得利債權十萬二千元，其中租金債權部分
    ，此原係被告未依系爭租賃契約於每月一日為給付者之累計
    結果，則原告請求被告應自各該期租金給付期限後之九十四
    年四月一日起負擔遲延責任，自無不可；而被告另負擔應給
    付原告十萬二千元之義務，則應屬未定給付確定期限之債務
    ，然記載原告請求被告履行上開義務之起訴狀，業已於九十
    四年六月二日為被告收受無訛（此有送達證書乙紙在卷可稽
    ），則被告關於此項給付義務，應自九十四年六月三日起始
    負擔遲延之責。今原告對被告有如上所述之二筆主動債權，
    而原告復自承其對被告亦負有二十二萬八千元之被動債權，
    兩造所互負之債務，給付種類均為金錢債權，且已屆清償期
    ，又無其他不適合抵銷之情狀，原告主張依上開抵銷準用抵
    充規定將上開債務相互抵銷後（即將二十二萬八千元先用以
    抵銷十萬二千元後之餘額，再與七十六萬五千元相互抵銷）
    ，請求被告應給付原告六十三萬九千元，及自九十四年四月
    一日起至清償日止，按週年利率百分之五計算之利息，為有
    理由，應予准許。
八、本件原告陳明願供擔保請准宣告為假執行，經核並無不當，
    爰酌定相當之擔保金額准許之。另本件事證已臻明確，兩造
    其餘攻擊防禦方法，核與本案事實及判決結果不生影響，爰
    不予一一審究，併此敘明。
據上論結，原告之訴為有理由，依民事訴訟法第三百九十條第二
項、第七十八條，判決如主文。
中　 華 　民 　國　 九十四 　年　  九 　 月　   六    日
                      臺灣桃園地方法院民事第二庭
                          法    　官　石有為
以上正本係照原本作成
如對本判決上訴，須於判決送達後廿日內向本院提出上訴狀
中　 華 　民 　國　 九十四 　年　  九 　 月　   六    日
                          書  記  官　黃棟楠
